【裁判字號】    96,訴,1903
【裁判日期】    970403
【裁判案由】    侵權行為損害賠償
【裁判全文】
臺灣高雄地方法院民事判決              96年度訴字第1903號
原      告  甲○○
訴訟代理人  莊美玲律師
被      告  乙○○
訴訟代理人  丙○○
上列當事人間刑事附帶民事訴訟請求損害賠償事件，經本院刑事
庭裁定移送民事庭審理（96年度交附字第23號），本院於民國97
年3 月20日言詞辯論終結，判決如下：
    主      文
被告應給付原告新臺幣壹佰壹拾柒萬捌仟捌佰零捌元，及自民國
九十六年三月十日起至清償日止，按年息百分之五計算之利息。
原告其餘之訴駁回。
訴訟費用由被告負擔十分之九，餘由原告負擔。
本判決第一項於原告以新臺幣參拾玖萬元為被告供擔保後，得為
假執行。
原告其餘假執行之聲請駁回。
    事實及理由
一、按訴狀送達後，原告不得將原訴變更或追加，但擴張或減縮
    應受判決事項之聲明者，不在此限，民事訴訟法第255 條第
    1項第3款定有明文。本件原告起訴請求判令被告應給付原告
    新臺幣（下同）1,689,157元及自民國95年3月21日起至清償
    日止，按週年利率5%計算之利息（見附民卷第1 頁）；俟於
    起訴送達被告後，於96年12月25日具狀減縮聲明求為被告應
    給付原告922,687 元，及自95年3 月21日起至清償日止，按
    週年利率5%計算之利息（見本院卷第66頁）；又於97年2 月
    22日具狀變更聲明求為判決被告應給付原告1,276,272 元，
    及自起訴狀繕本送達翌日起至清償日止，按週年利率5%計算
    之利息（見本院卷第97頁），依前揭規定，核屬擴張、減縮
    應受判決事項之聲明，於法有據，自應准許。
二、原告主張：被告於95年3 月20日駕駛車牌號碼8086-NH 號自
    小客車，沿高雄市楠梓區○○○路由北往南方向行駛至大學
    32街口時，本應注意車輛行經無號誌交岔路口，應減速慢行
    ，作隨時停車之準備，且當時並無不能注意之情事，竟疏未
    注意減速慢行，即貿然通過上開路口，適原告騎乘車牌號碼
    BM2-969 號機車行駛至上開路口，亦疏未注意讓幹線道車先
    行，即貿然通過，造成兩車發生碰撞，原告因而受有右足脫
    鞘性開放性粉碎骨折併脫臼、出血性休克及四肢擦傷等傷害
    。原告因被告之過失致受傷，因而支出醫藥費用192,815 元
    ，增加生活上需要137,122 元，且因右下肢遺存運動障礙而
    受有減少勞動能力之損害3,324,300 元，其精神上受莫大痛
    苦得請求被告賠償非財產上之損害60萬元，惟原告就本件車
    禍事故應負擔70% 之過失責任，故僅請求被告賠償前述金額
    之30% 。為此，依侵權行為之法律關係，請求被告賠償醫療
    費用57,845元，增加生活上需要41,337元，減少勞動能力之
    損害997,290 元，及精神上之損害180,000 元，共計
    1,276,27 2元。並聲明：(1)被告應給付原告1,276,272 元，
    及自起訴狀繕本送達之翌日起至清償日止，按週年利率5%計
    算之利息；(2)願供擔保，請准宣告假執行。
三、被告則以：伊固不否認於上開時、地，與原告發生本件車禍
    事故，惟原告支線道車未讓幹線道車先行，為肇事主因，應
    負70％之肇事責任。又原告所提醫療費用、增加生活支出費
    用等，除高壓氧費用非屬必要費用外，其餘應由原告提出收
    據為憑，又原告傷勢是否達殘廢等級，亦應依醫院診斷報告
    為憑，且縱確有減損工作能力，其右下肢之傷勢對工作能力
    之影響亦屬輕微，另原告主張600,000 元之精神慰撫金，顯
    然過高，應以200,000 元為合理等語置辯。並聲明：原告之
    訴駁回。
四、兩造不爭執事項如下：
  (一)被告於95年3 月20日駕車沿高雄市楠梓區○○○路由北往南
    方向行駛至大學32街口，因疏未注意車前狀況，與原告所騎
    乘機車發生碰撞，致原告受有右足脫鞘性開放性粉碎骨折併
    脫臼、出血性休克及四肢擦傷等傷害，而被告所涉過失傷害
    犯行，業經本院以96年度交簡字第31號刑事判決判處拘役30
    日確定在案，有診斷證明書、前開該判決書在卷可稽（見本
    院卷第5~8 頁、第28頁），並經本院依職權調閱該刑事卷核
    對無訛。
  (二)原告於本件車禍事故中，因支線道車未讓幹線道車先行，與
    有過失，且原告就此一事故應負擔70% 之過失責任，有高雄
    市政府交通局車輛行車事故鑑定委員會鑑定意見書及本院96
    年11月29日準備程序筆錄可參（見本院卷第46~47 頁、第59
    頁）。
  (三)原告已支付醫療費用192,815元，另因此一事故而增加生活
    需要137,122 元，有醫療費用收費明細及統一發票為證（見
    本院卷第12~27 頁、第60頁）。
  (四)原告尚未領取汽車強制責任保險金（見本院卷第60頁）。
五、本件兩造爭點為：被告可得請求之金額以若干為合理？茲將
    本院判斷論述如下：
  (一)按因故意或過失，不法侵害他人之權利者，負損害賠償責任
    。不法侵害他人之身體或健康者，對於被害人因此喪失或減
    少勞動能力或增加生活上之需要時，應負損害賠償責任。不
    法侵害他人之身體、健康、名譽、自由、信用、隱私、貞操
    ，或不法侵害其他人格法益而情節重大者，被害人雖非財產
    上之損害，亦得請求賠償相當之金額。民法第18 4條第1 項
    前段、第193 條第1 項、第195 條第1 項分別定有明文。查
    被告因過失不法侵害原告之身體、健康，既為兩造所不爭執
    ，業如前述，被告依上開規定負損害賠償責任，洵屬有據。
    次按損害之發生或擴大，被害人與有過失者，法院得減輕賠
    償金額，或免除之，民法第217 條第1 項定有明文。而本件
    原告因疏未注意支線道車應讓幹線道車先行，貿然通過路口
    ，為肇事主因，且原告就此一事故應負擔70% 之過失責任，
    為兩造所不爭執，業如前述，依上開規定，原告主張經過失
    相抵後，被告應賠償其因本件車禍所受損失金額之30% ，洵
    屬有據。爰就各項請求審核如下：
  1.醫藥費用部分：
    原告主張其被撞傷後已支付醫療費用192,815 元之事實，為
    被告所不爭執，並提出醫療費用明細收據可稽，原告此部分
    支出費用均為醫療所必要，故故經過失相抵，其請求被告賠
    償57,845元（192,815 ×30% ＝57,845，元以下四捨五入）
    ，應予准許。
  2.增加生活上需要：
    原告因受有右足脫鞘性開放性粉碎骨折併脫臼及出血性休克
    等傷害，無法自理生活，需由他人照顧看護，以每日看護費
    2,000 元計算，65日之看護費為132,000 元，及支出助行器
    及鞋墊費用7,122 元，合計137,122 元之事實，為被告所不
    爭執，並提出收據可憑，原告此部分支出費用均為增加生活
    上需要所必要，故經過失相抵，其請求被告賠償41,137元（
    137,122 ×30 %＝41,137，元以下四捨五入），尚無不合。
  3.減少勞動能力之損失：
    原告主張：其依國軍左營總醫院鑑定結果，其右下肢遺存運
    動障礙，勞動能力減損程度為46.14%，自其22歲大學畢業起
    ，依104 人力銀行「2007企業聘用社會新鮮人現況暨新鮮人
    起薪」調查結果顯示96年大學畢業生就業平均起薪28,631元
    ，計至勞工退休年齡60歲止，扣除中間利息，及過失相抵後
    ，其得請求之損害額為997,290 元等語。被告則抗辯：原告
    右下肢應未達殘廢之程度，依現今社會工作型態多樣，非全
    然以體力工作為主，且原告為物理系畢業，縱其右下肢喪失
    一小部分勞動能力，亦無損其將來之勞動能力，又現今大學
    畢業生為失業最高族群，原告將來亦有面臨失業之可能，其
    請求依人力銀行推測之薪資作為損害賠償計算之基準，並無
    理由云云。經查：
  (1)原告因本件車禍受有右足脫鞘性開放性粉碎骨折併脫臼、出
    血性休克及四肢擦傷等傷害，經治療後因右足骨質疏鬆、肌
    肉萎縮、前足關節僵直，下肢遺存運動障害，有國軍左營醫
    院診斷證明書可稽（見偵查卷第34頁），且原告下肢、足趾
    機能障害屬勞工殘廢給付表第153 項第10殘廢等級，無法正
    常穿鞋、跑步、爬樓梯等，其勞動能力減損43.14%，有該醫
    院97年1 月9 日醫左民診字第0970000078號函可稽（本院卷
    第85頁），而原告因上開傷害休學1 年之事實，亦有國立高
    雄大學休學證明書可憑（見本院卷第87頁），足認原告因車
    禍造成之其下肢遺存運動障害，其勞動能力確已減損43.14%
    。
  (2)按身體或健康受侵害而減少勞動能力者，其減少及殘存勞動
    能力之價值，不能以現有之收入為準，蓋現有收入每因特殊
    因素之存在而與實際所餘勞動能力不能相符，現有收入高者
    ，一旦喪失其職位，未必能自他處獲得同一待遇，故所謂減
    少及殘存勞動能力之價值，應以其能力在通常情形下可能取
    得之收入為標準，有最高法院61年台上字第1987號判例可參
    照。查，原告受傷時就讀國立高雄科技大學4 年級物理系，
    其大學畢業後，有就業意願，而依行政院勞委會95年「職類
    別薪資調查」95年度大學初任人員經常性薪資為26,700元，
    有96年5 月17日院台專字第0960022514號函影本在卷可憑（
    見本院卷第106 頁），其請求以每月28,631元為計算減少勞
    動能力損失尚屬過高，應以26,700元，較為合理。而依勞動
    基準法規定，一般勞工之強制退休年齡為60歲，故其請求自
    畢業後之22歲起至60歲之喪失勞動能力之損害，自屬正當。
    則原告自滿22歲起至60歲止計38年，其所受勞動能力損害為
    46.14%，再按霍夫曼計算式扣除中間利息，其不能工作之勞
    動能力損失為3,099,421 元（26,700×12×46.14%×20.970
    3 =3,099,421，元以下四捨五入），經過失相抵後，原告此
    部份得請求之金額為929,826 元（929,826 ×30% ＝929,82
    6 ，元以下四捨五入），逾此部分之請求，不予准許。
  4.精神損害慰撫金：
    按慰撫金之賠償其核給之標準固與財產上損害之計算不同，
    然非不可斟酌雙方身分資力與加害程度，及其他各種情形核
    定相當之數額，最高法院51年台上字第223 號判例可資參照
    。經查，原告於本件侵權行為發生時年滿21歲（74年2 月22
    日生），其受有下肢、足趾機能障害，屬勞工殘廢給付標準
    表中第10級殘廢，無法正常穿鞋、跑步及爬樓梯，造成生活
    極大不便，更而休學1 年，是原告主張精神上受有極大之痛
    苦，洵堪採信。又原告車禍發生時就讀國立高雄大學應用物
    理系4 年級，名下無財產，被告高苑工商畢業，在其妹經營
    之蕭記食品有限公司擔任廚師工作（見偵查卷第29頁），名
    下無任何財產，有稅務電子閘門財產所調件明細表在卷可參
    （見本院卷第39~43 頁）。本院審酌原告教育程度、經濟狀
    況、受傷程度非輕及被告2 人經濟能力及其他情形，認原告
    主張精神上所受損害60萬元尚屬過高，應以50萬元較為允當
    。又經過失相抵，其請求被告賠償15萬元（50萬×30% ＝15
    萬）部分，應予准許，逾此部分之請求，不予准許。
  (二)綜上，原告因被告駕車傷害之不法侵權行為，得請求被告賠
    償1,178,808 元（計算式：醫療費57,845元＋增加生活上之
    需要41,137元＋減少勞動能力之損失929,826 元＋精神慰撫
    金15萬元＝1,178,808元）。
六、按給付無確定期限者，債務人於債權人得請求給付時，經其
    催告而未為給付，自受催告時起，負遲延責任。其經債權人
    起訴而送達訴狀，或依督促程序送達支付命令，或為其他相
    類之行為者，與催告有同一之效力；遲延之債務，以支付金
    錢為標的者，債權人得請求依法定利率計算之遲延利息；應
    付利息之債務，其利率未經約定，亦無法律可據者，週年利
    率為5%，民法第229 條第2 項、第233 條第1 項前段及第20
    3 條分別定有明文。從而，原告依侵權行為損害賠償之法律
    關係，請求被告給付1,178,808 元，及自準備書狀繕本送達
    被告之翌日即96年3 月10日起至清償日止，按年息5%計算之
    利息，為有理由，應予准許。逾此部分之請求無理由，應予
    駁回。
七、原告陳明院供擔保，聲請宣告假執行，就其勝訴部分，經核
    無不合，爰酌定相當擔保金額准許之；至原告敗訴部分，其
    假執行之聲請，已失所附麗，應予駁回。
八、據上論結，本件原告之訴為一部有理由，一部無理由，依民
    事訴訟法第79條、第392 條第2 項，判決如主文。
中    華    民    國    97    年    4     月    3    日
                    民事第三庭法  官   廖純卿
正本係照原本作成。
如不服本判決，應於送達後20日內，向本院提出上訴狀並表明上
訴理由，如於本判決宣示後送達前提起上訴者，應於判決送達後
10日內補提上訴理由書（須附繕本）。
中    華    民    國    97    年    4     月    3    日
                              書記官  洪嘉慧


司法院資訊處製作；財團法人民間司法改革基金會備份。
